---
title: 'Estudo de Caso 2: Planejamento e Análise de Experimentos'
author: "Matheus Marzochi, Mayra Mota, Rafael Ramos e Victor Magalhães"
date: "30 de Setembro de 2019"
output:
  html_document:
    df_print: paged
  pdf_document:
    fig_caption: yes
---

```{r setup,results='hide',warning=FALSE,echo=FALSE}
# A few initial definitions just to make sure all required packages are installed. Change as needed.
# NOTE: It may echo some weird messages to the PDF on the first compile (package installation messages). Run twice and the problem will (hopefully) go away.

rm(list=ls())

if (!require(ggplot2, quietly = TRUE)){
      install.packages("ggplot2")
      }
if (!require(devtools, quietly = TRUE)){
      install.packages("devtools")
      }
if (!require(broom, quietly = TRUE)){
       devtools::install_github("dgrtwo/broom")
 }

if (!require(ExpDE, quietly = TRUE)){
      install.packages("ExpDE")
}

if (!require(stats, quietly=TRUE)) {
      install.packages("stats")
}

if (!require(boot, quietly=TRUE)) {
      install.packages("boot")
}

if (!require(ggpubr, quietly=TRUE)) {
      install.packages("ggpubr")
}

knitr::opts_chunk$set(fig.width=6, fig.height=4) 

if (!require(GGally, quietly = TRUE)){
      install.packages("GGally")
}

if (!require(car, quietly = TRUE)){
      install.packages("car")
}

if (!require(samplesize, quietly = TRUE)){
      install.packages("samplesize")
}

if (!require(pwr, quietly = TRUE)){
      install.packages("pwr")
}
if (!require(boot, quietly = TRUE)){
      install.packages("boot")
}
if (!require(ggpubr, quietly = TRUE)){
  install.packages("ggpubr")
}
if (!require(simpleboot, quietly = TRUE)){
  install.packages("simpleboot")
}
if (!require(dplyr, quietly = TRUE)){
  install.packages("dplyr")
}
 if (!require(broom, quietly = TRUE)){
  devtools::install_github("dgrtwo/broom")
}
if (!require(effsize, quietly = TRUE)){
  install.packages("effsize")
}

library(boot)

library(ExpDE)
library(ggplot2)
library(stats)
library(boot)
library(ggpubr)


```
## Resumo

O experimento disponibilizado para este trabalho consiste em avaliar se o estilo de vida entre duas populações de estudantes se alterou ao longo do tempo. Nessa avaliação duas amostras foram utilizadas, uma contendo informações (peso e altura dos alunos) referentes ao ano de 2016 e a outra com informações referentes a 2017.

Neste trabalho o IMC (Índice de Massa Corporal) é usado como parâmetro de avaliação do estilo de vida. Vale ressaltar que esse indicador possui limitações como pode ser verificado em [@NyTimes][@Science]. Além disso, as duas populações foram subdivididas por gênero. A motivação desta divisão é a consideração de que, em média, o IMC masculino pode ser diferente do feminino.

## Papéis Desempenhados

A divisão de tarefas no grupo segue a descrição da *Declaração de Políticas de Equipe*. Estando aqui organizada da seguinte forma:

 - Matheus: Verificador
 - Mayra: Monitora
 - Rafael: Coordenador
 - Victor: Revisor

## Planejamento do Experimento

A hipótese nula ($H_{0}$) usada neste experimento é de que a diferença das médias de IMC das duas populações é nula. A hipótese alternativa ($H_{1}$), por sua vez, afirma que existe sim uma alteração entre as médias dos dois semestres.

$$
\begin{cases}
  H_0: \mu_{2016/2} - \mu_{2017/2} = 0 \\
  H_1: \mu_{2016/2} - \mu_{2017/2} \neq 0
\end{cases}
$$

Como a comparação é relativa a duas amostras, em função da influência do gênero no valor do IMC, as análises são realizadas de forma independente para cada sexo. Como consequência dessa independência, neste trabalho são realizados testes de comparação simples entre as populações.

## Coleta dos Dados

O procedimento de coleta de dados foi baseado na rotina presente abaixo.

```{r, echo=TRUE}

data_2017 <- read.csv(file='CS01_20172.csv', sep=';')#Dados ano 2016
data_2016<-read.csv("imc_20162.csv");#Dados ano 2017

PPGEE_dados=data_2016[data_2016[2]=='PPGEE',];

#Dados população feminina e masculina do ano de 2016.
Dados_Masculino_2016=PPGEE_dados[PPGEE_dados[3]=='M',];
Dados_Feminino_2016=PPGEE_dados[PPGEE_dados[3]=='F',];

Height_Masc_2016=Dados_Masculino_2016[,4];
Heigh_Feminino_2016=Dados_Feminino_2016[,4];
Weight_Masculino_2016=Dados_Masculino_2016[,5];
Weight_Feminino_2016=Dados_Feminino_2016[,5];

#Calculo do IMC masculino 2016
IMC_masculino_2016=(Weight_Masculino_2016/((Height_Masc_2016)*(Height_Masc_2016)));
#Calculo do IMC feminino 2016
IMC_Feminino_2016=(Weight_Feminino_2016/((Heigh_Feminino_2016)*(Heigh_Feminino_2016)));


#Dados população feminina e masculina do ano de 2017.
Dados_Masculino_2017=data_2017[data_2017[3]=='M',];
Dados_Feminino_2017=data_2017[data_2017[3]=='F',];

Height_Masculino_2017=Dados_Masculino_2017[,2];
Height_Feminino_2017=Dados_Feminino_2017[,2];
Weight_Masc_2017=Dados_Masculino_2017[,1];
Weight_Feminino_2017=Dados_Feminino_2017[,1];

#Calculo do IMC masculino 2017
IMC_masculino_2017=(Weight_Masc_2017/((Height_Masculino_2017)*(Height_Masculino_2017)));
#Calculo do IMC feminino 2017
IMC_Feminino_2017=(Weight_Feminino_2017/((Height_Feminino_2017)*(Height_Feminino_2017)));

```

## Análise Exploratória dos Dados

Antes da análise estatística, os dados são avaliados de forma qualitativa na análise exploratória com o objetivo de se extrair informações úteis. Entre as ferramentas usadas para se explorar os dados existentes está o Histograma.

Segue abaixo o trecho de código usado para gerar o histograma da população masculina dos anos de 2016 e 2017.

```{r histograma Masculino, echo=TRUE}

p1 <- ggplot(as.data.frame(IMC_masculino_2016), aes(x = IMC_masculino_2016))
p1 <- p1 +geom_histogram(bins = 15)+xlab("IMC Masculino 2016")+ylab("Nº de observações")
p2 <- ggplot(as.data.frame(IMC_masculino_2017), aes(x = IMC_masculino_2017))
p2 <- p2 + geom_histogram(bins = 15)+xlab("IMC Masculino 2017")+ylab("Nº de observações")
ggarrange(p1, p2, nrow = 1, ncol = 2)
```

Segue abaixo o trecho de código usado para gerar o histograma da população feminina dos anos de 2016 e 2017.
```{r histograma Feminino, echo=TRUE}

p1 <- ggplot(as.data.frame(IMC_Feminino_2016), aes(x = IMC_Feminino_2016))
p1 <- p1 +geom_histogram(bins = 8)+xlab("IMC Feminino 2016")+ylab("Nº de observações")
p2 <- ggplot(as.data.frame(IMC_Feminino_2017), aes(x = IMC_Feminino_2017))
p2 <- p2 + geom_histogram(bins = 8)+xlab("IMC Feminino 2017")+ylab("Nº de observações")
ggarrange(p1, p2, nrow = 1, ncol = 2)

```

Através da análise exploratória dos dados é possível observar que o número de amostras fornecidos é pequeno, especialmente no caso feminino. Para a população masculina apesar do número de amostras não ser elevado, a distribuição das amostras leva há indícios que a distribuição pode ser normal. No caso feminino há indícios de que seja necessário o uso de estatística não paramétrica. Essas hipótes são analisadas mais profundamente na análise estatística.

A seguir temos outra análise estatística dos dados. Leva-se em consideração também gênero e ano amostral. Esta análise é feita a partir de uma série de gráficos do tipo _boxplot_.  


```{r boxplot1,fig.height=3.5,fig.width=6,echo=TRUE,message=FALSE, fig.cap = "BoxPlot da Amostra das Sub-Populações de 2016"}
boxplot(IMC_Feminino_2016,IMC_masculino_2016,
names = c("Feminino","Masculino"))
```

A primeira informação que temos, observando o primeiro gráfico, é a grande diferença entre a média do IMC entre os alunos do sexo feminino e masculino, reforçando a ideia de trabalhar com sub-populações para diminuir resíduos e aumentar a potência dos testes.
 
Outro ponto é em relação à distribuição das observações. Note-se uma certa simetria para a sub-população masculina e uma pequena assimetria para a feminina. Isso parece não comprometer a premissa de normalidade da população. 

Além disso, observa-se um *outlier* na sub-população masculina, que pode afetar a verificação da Premissa da Normalidade e de inferências sobre o parâmetro avaliado. Já para o caso feminino, isso não ocorre.


```{r boxplot2,fig.height=3.5,fig.width=6,echo=TRUE,message=FALSE,  fig.cap = "BoxPlot das Amostra das Sub-Populações 2017"}
boxplot(IMC_Feminino_2017,IMC_masculino_2017,
names = c("Feminino 2017-2","Masculino 2017-2"))
``` 


No caso dos dados do semestre 2017-2, *outliers* não são observados. Porém, um ponto importante a ser ressaltado é a elevada assimetria na sub-população feminina, o que pode ser causa do baixo número de amostras. Na verdade, o _boxplot_ não é um gráfico adequado para se fazer inferências com esse número de amostras. 


### Análise dos Dados Experimentais Femininos


Conforme indicado anteriormente, a seguir estão apresentadas as análises dos dados femininos de 2016 e 2017.

#### Teste de Hipótese

Ao dividir a população em sub-populações, masculino e feminino, fica clara a necessidade de considerar uma hipótese nula para cada gênero e comparar os conjuntos de dados. Não há motivos para acreditar que exista uma diferença específica entre as duas populações, e o que deseja-se verificar é a existência de alguma diferença considerável entre as médias de IMC entre os anos. As hipóteses nulas foram definidas como uma diferença entre as médias das populações igual a 0.

Considerando os argumentos acima, a hipótese, para o caso feminino, está descritas a seguir:

$$\begin{cases} {H}_{f0}: {\mu}_{f,2016} -{\mu}_{f,2017} = 0 &\\{H}_{f1}: {\mu}_{f,2016} -{\mu}_{f,2017} \neq 0 \end{cases}$$

Com a finalidade de averiguar a normalidade de cada uma delas, tem-se: 

```{r out.width="300px", fig.align="center"}
#Feminino - 2016
K <- 999
boot.means <- numeric(K)
for (i in seq(K)){
  boot.sample_2016 <- sample(IMC_Feminino_2016, replace = TRUE) # sample with replacement
  boot.means[i] <- mean(boot.sample_2016)
}

qqPlot(boot.means, las = 1, pch = 16)
qqline(boot.means)

# Feminin0 - 2017
for (i in seq(K)){
  boot.sample_2017 <- sample(IMC_Feminino_2017, replace = TRUE) # sample with replacement
  boot.means[i] <- mean(boot.sample_2017)
}

qqPlot(boot.means, las = 1, pch = 16)
qqline(boot.means)
```

Nota-se que a segunda amostra do dados femininos possui uma forte tendência a não normalidade. Aplica-se o teste Shapiro-Wilk para a certificação:

```{r}
(shapiro.test(IMC_Feminino_2016))
(shapiro.test(IMC_Feminino_2017))
```

A amostra de 2016, claramente, segue uma distribuição normal. Assim, pode-se utilizar a mesma análise feita na amostra masculina. Já as amostras de 2017 não seguem uma normal.

Segundo [@Montgomery2012], o teste de Wilcoxon-Mann-Whitney é válido para duas amostras coletadas de distribuições de mesma forma. Esse é um teste não paramétrico para duas amostras independentes que não considera premissa de normalidade. Como na análise feita anteriormente não pode-se afirmar o atendimento dessa condição, o teste não pode ser utilizado. Logo, a análise do intervalo de confiança pela técnica de *bootstrap* foi excolhida. 

O método cria um intervalo de confiança que é verificado e, a partir daí, concluir sobre a rejeição ou não da hipótese nula. Se o intervalo de confiança contiver o valor da variável de interesse sob $H_0$ ($\mu_1 - \mu_2 = 0$), não tem rejeição da hipótese nula.

```{r}
alpha <- 0.05
IntConf <- two.boot(IMC_Feminino_2016, IMC_Feminino_2017, mean, R = 999)
boot.ci(IntConf, conf = 1-alpha, type = "bca")
```


Acima, pode-se observar o resultado do cálculo do intervalo de confiança utilizando a técnica de *bootstrap*. Uma vez que o zero não está contido no intervalo de confiança da média, a hipótese nula é rejeitada. Nas amostras femininas, os IMCs médios são diferentes, $\mu_1 \neq \mu_2$.

### Discussão para Melhoria do Experimento 

De acordo com [@Ministerio], o cálculo de IMC é feito para adultos em geral sem diferenciação de sexo. A primeira sugestão seria a realização da coleta dos dados em outros períodos, ou seja, a coleta de amostras muito maiores, aumentando, assim, a potência dos testes. Os valores de altura e peso em média são distintos para homens e mulheres, porém com a vantagem de amostras maiores, a análise geral poderia ser feita.

Além disso, para que os dados coletados apresentem melhor veracidade, aconselha-se a utilização de instrumentos adequados para medição de altura e peso das sub-populações. Assim, pode-se minimizar os erros de coleta. 

Uma outra sugestão seria a realização de análises levando em consideração a idade, já que, de acordo com essa característica, há uma grande tendência ao aumento de peso. Além disso, informações como prática de exercícios e alimentação saudável seriam também relevantes para um estudo mais detalhado de sub-populações.  


## Conclusões

### Conclusões sobre a Análise Feminina

A ideia do estudo era comparar duas amostras diferentes. Situações com observações não normais e com poucas amostras foram notadas. De acordo com gráficos e testes, concluiu-se que uma das amostras femininas não pode ser considerada normal e houve a necessidade de uma análise alternativa. O maior problema, aparentemente, das amostras femininas foi o baixo número de observações, dificultando a conclusão das características da distribuição populacional. Com mais amostras, a análise de 2017 poderia apresentar uma tendência a assemelhar-se com uma normal, uma vez que as amostras Masculinas e Feminina-2016 apresentaram características de normalidade. O teste de potencia também é interferido com o baixo tamanho amostral.


## Referências

---
references:
- id: NyTimes
  title: How Often Is B.M.I. Misleading? 
  URL: https://www.nytimes.com/interactive/projects/cp/summer-of-science-2015/latest/how-often-is-bmi-misleading
  issued:
    year: 2015
    
- id: Science
  title: The Health Risk of Obesity—Better Metrics Imperative
  URL: https://science.sciencemag.org/content/341/6148/856.summary
  issued:
    year: 2013
  
- id: Montgomery2012
  title: Estatística Aplicada e Probabilidade para Engenheiros
  author:
  - family: Montgomery
    given: Douglas
  - family: Runger
    given: George
  publisher: LTC
  type: book
  issued:
    year: 2012
    
- id: Ministerio
  title: IMC em Adultos
  author:
  - family: Ministério da Saúde
    given: 
  URL: 'http://portalms.saude.gov.br/component/content/article/804-imc/40509-imc-em-adultos'
  issued:
    year: 2017
---
