---
title: 'Case Study 02: Design and Analysis of Experiments'
author: "Matheus Christino Marzochi, Mayra, Rafael Ramos and Victor Magalhães"
date: "September, 2019"
output:
  html_document:
    df_print: paged
  pdf_document:
    fig_caption: yes
---

```{r setup,results='hide',warning=FALSE,echo=FALSE}
# A few initial definitions just to make sure all required packages are installed. Change as needed.
# NOTE: It may echo some weird messages to the PDF on the first compile (package installation messages). Run twice and the problem will (hopefully) go away.

rm(list=ls())

if (!require(ggplot2, quietly = TRUE)){
      install.packages("ggplot2")
      }
if (!require(devtools, quietly = TRUE)){
      install.packages("devtools")
      }
 if (!require(broom, quietly = TRUE)){
       devtools::install_github("dgrtwo/broom")
 }

if (!require(ExpDE, quietly = TRUE)){
      install.packages("ExpDE")
}

if (!require(EnvStats, quietly=TRUE)) {
      install.packages("EnvStats")
}

if (!require(stats, quietly=TRUE)) {
      install.packages("stats")
}

if (!require(boot, quietly=TRUE)) {
      install.packages("boot")
}

library(ExpDE)
library(ggplot2)
library(EnvStats)
library(stats)
library(boot)

data_2017 <- read.csv(file='CS01_20172.csv', sep=';')
data_2016<-read.csv("imc_20162.csv");



```
## Resumo

O experimento relacionado para este trabalho consiste em avaliar se o estilo de vida entre duas populações de estudantes se alterou ao longo do tempo. Para esta conclusão, será avaliado o índide de massa corporal (IMC) de duas amostras, uma de cada ano, que contém indivíduos do sexo masculino e feminino. As amostras serão avaliadas separadamente, para cada sexo. As hipóteses de teste levantadas são:

$$
\begin{cases}
  H_0: \mu_{2016/2} - \mu_{2017/2} = 0 \\
  H_0: \mu_{2016/2} - \mu_{2017/2} \neq 0
\end{cases}
$$

Como descrito, a hipótese nula é de que a diferença das médias de IMC nos dois semestres, para uma amostra de determinado sexo, é nula. A hipótese alternativa é de que existe sim uma alteração entre as médias dos dois semestres.

Como a comparação é relativa a duas amostras, e serão realizadas de forma independende para cada sexo, será realizado um teste simples entre as populações.

## Papéis Desempenhados

A divisão de tarefas no grupo, conforme descrito na *Declaração de Políticas de Equipe*, está organizada da seguinte forma:

 - Matheus: Verificador
 - Mayra: Monitora
 - Rafael: Coordenador
 - Victor: Revisor

## Análise dos Dados

Antes de prosseguirmos com os testes de hipóteses, os dados recebidos foram processados, a fim de ajuste de formato e cálculo das variáveisd e interesse. A seguinte rotina foi utilizada:

```{r processamento, echo=TRUE}
PPGEE_dados=data_2016[data_2016[2]=='PPGEE',];
Dados_Masculino_2016=PPGEE_dados[PPGEE_dados[3]=='M',];
Dados_Feminino_2016=PPGEE_dados[PPGEE_dados[3]=='F',];

Heigh_Maculino_2016=Dados_Masculino_2016[,4];
Heigh_Feminino_2016=Dados_Feminino_2016[,4];
Weight_Masculino_2016=Dados_Masculino_2016[,5];
Weight_Feminino_2016=Dados_Feminino_2016[,5];
#Calculo do IMC para população feminina e masculina do ano de 2016.
IMC_masculino_2016=(Weight_Masculino_2016/((Heigh_Maculino_2016)*(Heigh_Maculino_2016)));
IMC_Feminino_2016=(Weight_Feminino_2016/((Heigh_Feminino_2016)*(Heigh_Feminino_2016)));
####################################################################################
Dados_Masculino_2017=data_2017[data_2017[3]=='M',];
Dados_Feminino_2017=data_2017[data_2017[3]=='F',];

Heigh_Maculino_2017=Dados_Masculino_2017[,2];
Heigh_Feminino_2017=Dados_Feminino_2017[,2];
Weight_Masculino_2017=Dados_Masculino_2017[,1];
Weight_Feminino_2017=Dados_Feminino_2017[,1];

#Calculo do IMC para popula????o feminina e masculina do ano de 2017.
IMC_masculino_2017=(Weight_Masculino_2017/((Heigh_Maculino_2017)*(Heigh_Maculino_2017)));
IMC_Feminino_2017=(Weight_Feminino_2017/((Heigh_Feminino_2017)*(Heigh_Feminino_2017)));

```


A comparação das amostras foi realizada de maneira independente entre cada um dos sexos.


## 3. Conclusions and Recommendations
 

